臺灣板橋地方法院刑事判決　　　　　　　　　　　　九十二年度易字第二六九七號
　　公　訴　人　臺灣板橋地方法院檢察署檢察官
　　被　　　告　甲○○
右列被告因贓物案件，經檢察官提起公訴（九十一年度偵字第一九七二四號），本院
判決如左：
    主  文
甲○○無罪。
    理  由
一、公訴意旨略以：被告戊○○（已結）於民國九十一年十月三日上午，在臺北縣板
    橋市○○○路夜市口，明知年籍身分不詳之友人所交付改懸掛車牌號碼ＣＷ─九
    九六六號車牌二面之自小客車（該車引擎號碼為ＶＡ─ＡＮ三二八六五號，原車
    牌號碼為六Ｎ─三八五五號，係乙○○所有於九十一年九月十七日七時許，在臺
    北縣板橋市○○○路○段七十八號前所失竊；至車牌號碼ＣＷ─九九六六號車牌
    二面，則係丁○○所有於不詳時地所失竊者），係屬來路不明之贓物，竟仍予以
    借用而收受之，並隨即於同年十月四日下午，另交付予亦明知該懸掛車牌號碼Ｃ
    Ｗ─九九六六號自小客車，係屬來路不明贓物之友人即被告甲○○駕駛使用，並
    乘坐於其上，嗣於同日二十一時許，甲○○駕駛前開自小客車，其上搭載戊○○
    行經臺北縣中和市○○路五一八巷口之時，為警發覺可疑而加以攔檢查獲，因認
    被告甲○○涉犯刑法第三百四十九條第一項收受贓物罪嫌等語。
二、按犯罪事實應依證據認定之，無證據不得認定犯罪事實，刑事訴訟法第一百五十
    四條第二項定有明文；次按認定犯罪事實，須依證據，而所謂證據，係指合法之
    積極證據就犯罪事實能為具體之證明者而言；又認定不利於被告之事實，須依積
    極證據，苟積極證據不足為不利於被告事實之認定時，即應為有利於被告之認定
    ，更不必有何有利之證據，最高法院三十年上字第八一六號著有判例。
三、公訴人認被告甲○○係犯刑法第三百四十九條第一項收受贓物罪，無非係以被告
    戊○○、甲○○之供述、被害人乙○○、丁○○之指述及贓物認領保管單一紙等
    資為論據。訊據被告甲○○固承認於右揭時、地駕駛上開自小客車為警查獲之事
    實，惟堅決否認有何收受贓物犯行，辯稱伊根本不知道所駕駛的那台車子是贓車
    等語。經查：
    (一)被告甲○○自警訊、偵查迄本院審理時均未曾自白知悉為警查獲時所駕駛之上
      開自小客車是贓車，茲就其於警訊及偵查中所供分述如后：其於警訊時供述「
      （問：你們所乘坐之車輛為何人所駕駛？車輛為何人所有？何時所借？你何時
      開始使用？）是我所駕駛，車子是戊○○向他的朋友疏韋哲所借的，車子是在
      九十一年十月三日所借，我於九十一年十月四日下午五、六時開始使用」、「
      我們所駕駛之車輛車號為ＣＷ─九九六六現在牌照因為我違規駕駛遭國道警察
      隊所扣，牌照是戊○○向疏韋哲借車時即已懸掛在上」、「（問：經警方人員
      查詢你們所使用之車輛三陽牌自小客車引擎號碼ＶＡ─ＡＮ三二八六五、二０
      ００年份排氣量一五九０ＣＣ是為失竊車輛，你是否知道該車為失竊車輛？）
      疏韋哲借戊○○時我並不知道是失竊車輛」、「（問：疏韋哲車輛借戊○○使
      用但為何警方人員查獲你們時，車輛是由你駕駛？）因為戊○○說他太累想睡
      覺，所以他叫我駕駛」等語（參見偵查卷第六頁及其反面）；於偵查中供稱「
      （問：被查獲的車何人所有？）我不知道，是戊○○向他朋友借的，是白天早
      上接近中午時借的」、「（問：他朋友是誰？）一位叫『阿童』的，我不認識
      ，本名不知」、「（問：為何警訊時有說出那人姓名？）是戊○○在警局時說
      的」、「（問：有無問該車何來？）沒有」（參見偵查卷第一一八頁反面、一
      一九頁）、「（問：那部車何來？）我不知道，是羅在警察局說是向阿童借的
      」、「（問：開車之前以為車是誰的？）不知道，沒有問」、「（問：是羅所
      有？）不清楚，之前就看他開過」、「（問：被查獲前多久見他開過？）前幾
      天，沒超過一星期」、「（問：那時有問車子何來？）沒有，那天我只是叫他
      來載我」、「（問：有見過那部車被換過車牌？）不知道」、「（問：車是羅
      偷的？）羅在被警查獲當日有對我說是向人借的」、「（問：知否羅車子是向
      誰借的？）不知道」等語（參見偵查卷第一六一頁及其反面）。
    (二)共同被告戊○○於警訊時供述「（問：你們所乘坐之車輛為何人所駕駛？車輛
      為何人所有？何時所借？）是甲○○所駕駛，車子是我向我的朋友疏韋哲所借
      的，車子是在九十一年十月三日所借」、「我們所駕駛之車輛車號為ＣＷ─九
      九六六現在牌照因為甲○○違規駕駛遭國道警察隊所扣，牌照是我向疏韋哲借
      車時即已懸掛在車上」、「（問：經警方人員查詢你們所使用之車輛三陽牌自
      小客車引擎號碼ＶＡ─ＡＮ三二八六五、二０００年份排氣量一五九０ＣＣ是
      為失竊車輛，你是否知道該車為失竊車輛？）疏韋哲借我時我並不知道是失竊
      車輛」等語（參見偵查卷第十六頁）；於偵查中供稱「（問：在去年十月四日
      晚上被查獲？）是的」、「（問：車子何來？）向朋友借的，是我在當天中午
      在三重靠近中興橋一帶向朋友借的，後來去載甲○○」、「（問：為何後來吳
      《指被告甲○○》開？）因我累了要趕回三重還車」等語（參見偵查卷第一三
      二頁反面），依其於警、偵訊之供述，未足證明被告甲○○知悉上開自小客車
      為贓車之事，且其於本院審理時經檢察官詰問證稱「（問：你本身有無汽車？
      ）有的，是轎車」、「（問：九十一年十月四日你的車子在哪裡？）在修車廠
      ，引擎縮缸，時間不記得」、「（問：九十一年十月四日下午時你為何與甲○○在一起？）被查獲當天早上甲○○打電話給我，我去土城交流道載他，接他
      回來三重，他去買東西」、「（問：是否是去買毒品？）不知道，我去載他時
      ，看他手上提一袋衣服」、「（問：九十一年十月四日你為何會被警察查到？
      ）答我不知道，我在睡覺」、「（問：警察查到你的時候，你是否還在睡覺？
      ）是的」、「（問：你當天被查獲的車輛是從哪裡來的？）向朋友阿成借的」
      、「（問：何時借的？）前一天晚上跟阿成借的，是在三重跟他借的」、「（
      問：為何要跟阿成借車？）因為我的車子壞掉，我不知道阿成的車子哪裡來的
      」、「（問：甲○○是否你的車子縮缸的事情？）應該不知道」、「（問：為
      何他要你去載他？）他本身沒有車，我當時住三重」、「（問：照你說的話，
      你一早就載他？）我是下午的時候，甲○○打電話給我我才去載他」、「（問
      ：你不可能從中午一直塞車到晚上？）我不記得是什麼時候去載他，只記得塞
      車很嚴重，所以換他開車」、「（問：你在警詢中說是早上別人把車子交給你
      ，當時甲○○已經在你身旁？）答應該不是這樣，時間過那麼久，我記得是去
      土城交流道載甲○○的」、「（問：甲○○說的是跟你一樣，是在你刺青的時
      候去找你的？）不曉得」、「（問：你有無告訴甲○○車子是哪裡來的？）他
      不知道車子是哪裡來的」等語（參見本院九十三年二月三日審判筆錄），其於
      本院審理時更明確結證稱被告甲○○並不知道所駕駛之上開自小客車是哪裡來
      的，顯見被告甲○○並無贓車之認識。
    (三)至被害人乙○○於警訊中之指述及其出具之贓物認領保管單，雖可證明上開自
      小客車係其所有而於九十一年九月十七日七時許，在臺北縣板橋市○○○路○
      段十八號前失竊，確屬贓物無誤，及其已領回該失竊車輛之事實，而被害人丁○○於偵查指稱車牌號碼ＣＷ─九九六六號車牌係伊所有，而該車係於九十年
      一月九日在八里發生車禍後送往車廠修理，因無法修理，還被扣在修車廠等情
      （參見偵查卷第一０一頁反面），惟此均未能直接證明被告甲○○就上開自小
      客車（含車牌）有贓物之認識。
四、綜上所述，本院綜合卷證資料，對於公訴意旨所指被告甲○○有收受贓物之犯行
    ，客觀上既未有積極證據足資為被告甲○○犯罪事實之認定，依「罪證有疑，利
    於被告」之法則，即應作有利於被告甲○○之認定。此外，復查無其他積極證據
    足資證明被告甲○○有何收受贓物犯行，既不能證明被告甲○○犯罪，依法應為
    無罪之諭知。
據上論斷，應依刑事訴訟法第三百零一條第一項，判決如主文。
本案經檢察官丙○○到庭執行職務
中      華      民      國      九十三      年      二    月    十七    日
                                  臺灣板橋地方法院刑事第一庭
                                      審判長法  官  陳  財  旺
                                            法  官  張  紹  省
                                            法  官  李  幼妃
右正本證明與原本無異。
如不服本判決，應於判決送達後十日內，向本院提出上訴狀。
                                          書記官  強  梅  芳
中      華      民      國      九十三      年      二    月    二十    日
